臺灣苗栗地方法院刑事判決　　　　　　　 93年度訴字第408號
公　訴　人　臺灣苗栗地方法院檢察署檢察官
被　　　告　甲○○
　　　　　　　　　　12弄6號.
上列被告因偽造文書案件，經檢察官提起公訴（93年度偵字第289
7號），本院判決如下：
    主  文
甲○○無罪。
    理  由
一、本件公訴意旨略以：甲○○於民國92年3 月18日，以偽簽及
    偽造印文方式，偽造己○○、庚○○、戊○○、乙○○及丁○○之委託書後，復於同日簽立委託書由不知情之辛○○（
    另經檢察官不起訴處分），於同年6 月20日先取得森林登記
    證，已足生損害於己○○等人及苗栗縣政府對於森林登記管
    理之正確性。並於同年8 月4 日向苗栗縣政府提出坐落頭屋
    鄉○○○段南球小段63、63之2 地號土地之公私有林竹木採
    運申請書、公私有林竹木採跡地造林利用計畫書申請採伐竹
    木，經苗栗縣政府通知所有權人，由己○○等人提出異議而
    查獲上情云云；因認被告甲○○涉犯偽造文書犯行。
二、按犯罪事實應依證據認定之，無證據不得認定犯罪事實；又
    不能證明被告犯罪，應諭知無罪之判決；刑事訴訟法第154
    條第2 項、第301 條第1 項分別定有明文。再認定犯罪事實
    所憑之證據，雖不以直接證據為限，間接證據亦包括在內，
    然而無論直接或間接證據，其為訴訟上之證明，須於通常一
    般之人均不致有所懷疑，而得確信其為真實之程度者，始得
    據為有罪之認定，倘其證明尚未達到此一程度，而有合理之
    懷疑存在，無從為有罪之確信時，自得為無罪之判決 (最高
    法院76年度臺上字第4986號判例著有明文）。
三、本件公訴人認被告甲○○涉犯偽造文書罪嫌，無非係以被害
    人戊○○與證人乙○○、辛○○之指證，扣案之印章6 顆，
    及偽造之公私有林竹木採運申請書、公私有林竹木伐採跡地
    造林利用計畫書、土地所有權人委託書等為其論據。惟訊據
    被告堅決否認有偽造文書之犯行，辯稱：本案系爭土地之地
    主乙○○有授權伊管理上開土地，但伊並無委託謝昇佑去聲
    請森林登記證及採伐土地上林木事宜，亦無交付扣案之印章
    予辛○○，土地所有權人委託書都不是伊偽造的等語。經查
    ：
（一）證人乙○○與被害人己○○、庚○○、戊○○、丁○○等
      人為本案系爭座落於苗栗縣頭屋鄉○○○段南球小段63之
      2 地號土地之共有人，有土地登記謄本1 份在卷可參（發
      查卷第7 至9 頁）。
（二）本案系爭土地之森林登記證、公私有林竹木採運申請書、
      公私有林竹木伐採跡地造林利用計畫書均係由證人辛○○
      填寫、蓋印後，再向苗栗縣政府提出聲請乙節，業經證人
      辛○○於本院審理時證述明確（本院卷第113 、119 、12
      0 頁），並有苗栗縣政府92年9 月30日府證查字第092009
      7807號函1 份附卷可證（發查卷第1 至14頁）。
（三）證人辛○○於本院審理時證稱：附卷之乙○○、己○○、
      庚○○、戊○○、丁○○等人之土地所有權人委託書5 紙
      （發查卷第24至28頁）是伊先打字後，在丙○○頭屋鄉住
      處交給被告，請被告拿給地主簽名蓋章後，被告再交由丙○○轉交予伊，是丙○○打電話通知伊，伊去丙○○家拿
      的（本院卷第110 、111 、117 頁）；扣案之乙○○、己○○、庚○○、戊○○、丁○○印章，則是被告在證人丙○○住處交付予伊等語（本院卷第119 頁）在卷。惟證人
      丙○○於本院審理時則證稱：有看過土地所有權人委託書
      ，是辛○○拿給伊看的，但當時所見者是空白的，且與卷
      內委託書之格式、字體不同，被告從無交付卷內之土地所
      有權人委託書予伊（本院卷第167 至169 頁）；且確定被
      告與辛○○從未同時至伊住處（本院卷第172 頁）等語甚
      明。是參以證人丙○○前揭證詞，其已明確否認被告有將
      卷內已簽名蓋章之土地所有權人委託書交付予伊一事，則
      其如何能將上開委託書再轉交予證人辛○○？且被告既從
      未與證人辛○○同時在證人丙○○住處出現，則證人辛○○如何能在丙○○住處當面交給被告空白之土地所有權人
      委託書？被告又如何在該住處當面交付乙○○、己○○、
      庚○○、戊○○、丁○○等人之印章予證人辛○○？故證
      人辛○○上述指證被告交付偽造之土地所有權人委託書及
      扣案印章之證詞，已有明顯之瑕疵，而不足憑採。
（四）本案系爭土地共有人即被害人戊○○、證人乙○○分別於
      警詢、偵查中、本院審理時陳述全體共有人並未授權他人
      代為聲請採伐系爭土地上林木事宜及簽署委託書等情明確
      （偵字799 號卷第11頁、偵字2897卷第14、15頁、本院卷
      第48、50 頁）， 故可認定附卷之土地所有權人委託書、
      扣案乙○○、己○○、庚○○、戊○○、丁○○印章均為
      偽造無訛。但上開土地所有權人委託書、公私有林竹木採
      運申請書、公私有林竹木採跡地造林利用計畫書等，均非
      被告所提出聲請，且證人辛○○所稱附卷之土地所有權人
      委託書、扣案印章均係被告所交付之證詞，不足採信，均
      業如前（二）、（三）所述，再者，證人辛○○復證稱並
      無目睹被告在土地所有權人委託書上簽名等語（本院卷第
      110 頁）。是綜上所述，並無任何證據足以證明本案之土
      地所有權人委託書、公私有林竹木採運申請書、公私有林
      竹木採跡地造林利用計畫書等確係被告所偽造，自無從認
      定被告有偽造文書之犯行。
四、按檢察官就被告犯罪事實，應負舉證責任，並指出證明之方
    法，刑事訴訟法第161 條第1 項定有明文；倘其所提出之證
    據，不足為被告有罪之積極證明，或其指出證明之方法，無
    從說服法院以形成被告有罪之心證，基於無罪推定之原則，
    自應為被告無罪判決之諭知（最高法院92年度台上字第128
    號判例意旨參照）。本件檢察官所提之證據，均不足說服本
    院達到超越合理懷疑之有罪確信，本於「無罪推定」之原則
    ，不能證明被告犯罪，自應依法為被告無罪之諭知。
據上論斷，應依刑事訴訟法第301 條第1 項前段，判決如主文。
本案經檢察官郭靜文到庭執行職務。
中　　華　　民　　國　　94　　年　　7 　　月　  25  　日
                  刑事第二庭   審判長法　官   林 燦 都
                                     法　官   柳 章 峰
                                     法　官   黃 怡 玲
以上正本證明與原本無異。
如不服本判決，應於判決送達後10日內向本院提出上訴狀（應抄
附繕本）。告訴人或被害人如對於本判決不服者，應具備理由請
求檢察官上訴，其上訴期間之計算係以檢察官收受判決正本之日
期為準。
                                     書記官   蘇 文 熙
中　　華　　民　　國　　94　　年　　7 　　月　　25　　日
